【裁判字號】    98,聲再,3
【裁判日期】    981019
【裁判案由】    聲請再審
【裁判全文】
臺灣新竹地方法院刑事裁定               98年度聲再字第3號
聲  請  人
即  被  告  甲○○
上列聲請人即被告因妨害自由案件，對於本院民國97年1月31日
確定宣示判決筆錄（97年度易字第29號），聲請再審，本院裁定
如下：
    主  文
再審之聲請駁回。
    理  由
一、聲請意旨略以：
(一)、按有罪之判決確定後，發現確實之新證據，足認受有罪判決
    之人應受無罪、免訴、免刑或輕於原判決所認罪名之判決者
    ，為受判決人之利益，依刑事訴訟法第420條第1項第6款之
    規定，得聲請再審。又按再審係對確定判決認定事實錯誤而
    設之救濟程序；協商判決不得上訴符合「確定」判決要件；
    又協商判決亦係「判決」之一種；且刑事訴訟法並無規定協
    商判決不得聲請再審，其既與科刑判決等同效力，再基於得
    聲請非常上訴同一法理，如認定事實錯誤，應符合聲請再審
    要件。
(二)、聲請人因恐嚇案件，經本院以97年度易字第29號判決判處確
    定，基上聲請再審；該確定判決認定聲請人犯罪，係根據警
    偵自白、指訴、錄音帶及譯文，告訴人供稱恐嚇地點在偉勝
    公司內（檢驗線與公司同一處所），恐嚇時不知是否有人在
    場，但後發現恐嚇時確係至少有2名檢驗員及收費員「劉慧
    君」在場，可證被告並無恐嚇情事，為所發現之新事實；有
    須知及作業規範規定：「每條代檢線有檢驗員2人以上，少
    於2人應暫停檢驗業務。」，及登記簿所示檢驗員名冊、監
    理所函所示收費員為劉慧君，為所發現之新證據可資證明，
    足認聲請人應受無罪之判決。
(三)、按所謂「發現確實之新證據」，係指該證據於事實審法院判
    決前業已存在，為法院、當事人所不知，不及調查斟酌，至
    其後始行發現，且就證據本身形式觀察，固不以絕對不需經
    過調查程序為條件，但必須顯然可認為足以動搖原有罪確定
    判決，而為受判決人無罪等判決為限（33年抗字第70號、40
    年台抗字第2號、41年台抗字第1號判例）。本件聲請人所舉
    在場證人3人，1.係於原審判決前業已存在。2.為法院、當
    事人所不知：因告訴人吳渶洸指訴恐嚇時不知是否有人在場
    ，請參偵訊筆錄或錄音光碟，被告無從得知恐嚇之正確時點
    ，當亦不知是否有人在場。3.原審因告訴人與被告不知，且
    準備程序即行同意檢察官為認罪協商之聲請，當亦不及調查
    斟酌。4.然後因在場證人3人確有看見當時情況，可證明被
    告根本未對吳渶洸為恐嚇情事，就在場證人本身形式觀察，
    顯可認為足以動搖原有罪確定判決，應為無罪判決。該在場
    證人之「新證據」為確實具有足以動搖原確定判決，而對受
    判決人更有利判決之「確實性」外，亦有具備判決前已存在
    ，因未經發現，不及調查斟酌，或審判時未經注意，至其後
    始行發現之「嶄新性」特質，確有具備「確實性」與「嶄新
    性」聲請再審新證據之特性。
(四)、聲請人因未發現前開證據，致未主張該有利於己之情事，始
    被判處罪刑確定。為此，依法聲請再審，請鈞院明察，裁定
    准予開始再審等語。
二、按有罪之判決確定後，因發現確實之新證據，足認受有罪判
    決之人應受無罪、免訴、免刑或輕於原判決所認罪名之判決
    者，為受判決人之利益，得聲請再審；又法院認為無再審理
    由者，應以裁定駁回之，刑事訴訟法第420條第1項第6款、
    第434條第1項分別定有明文。又刑事訴訟法第420條第1項第
    6款所謂發見確實之新證據，係指該證據於事實審法院判決
    前已經存在，為法院、當事人所不知，不及調查斟酌，至其
    後始行發見，且就證據本身形式上觀察，固不以絕對不須經
    過調查程序為條件，但必須顯然可認為足以動搖原有罪確定
    判決，而為受判決人無罪、免訴、免刑或輕於原判決所認罪
    名之判決者為限。故受理聲請再審之最後事實審法院，應就
    聲請再審理由之所謂「新證據」，是否具備事實審判決前已
    經存在，為法院、當事人所不知，事後方行發見之「嶄新性
    」，及顯然可認足以動搖原有罪確定判決，應為無罪、免訴
    、免刑或輕於原判決罪名之「顯然性」二要件，加以審查，
    為判斷應否准予開始再審之準據；再所謂確實之新證據，係
    指其證據之本身在客觀上可認為真實，毋須經過調查，即足
    以動搖原判決，使受刑人得受有利之裁判者而言，若在客觀
    上就其之真實性為如何，尚欠明瞭，非經相當之調查，不能
    辨其真偽，即與確實新證據之「確實」含義不符，自難採為
    聲請再審之理由，最高法院85年度臺抗字第308、424號裁判
    意旨可資參酌。
三、經查：
(一)、聲請人即被告甲○○因妨害自由案件經本院於97年1月31日
    以97年度易字第29號宣示判決筆錄判處有期徒刑2月，如易
    科罰金，以銀元300元即新臺幣（下同）900元折算1日，減
    為有期徒刑1月，如易科罰金，以銀元300元即900元折算1日
    ，緩刑2年，緩刑期內付保護管束確定等情，業經本院調閱
    上開刑事卷宗核閱無誤，堪認屬實。
(二)、聲請人固主張上開妨害自由案件中有原審所不知之證人等3
    人，而有刑事訴訟法第420條第1項第6款之再審事由，惟告
    訴人吳英洸已於偵查中指訴：94年11、12月間，被告在偉勝
    公司內以言詞「我要用車子撞你，我要把你幹掉」等語恐嚇
    伊，當時現場只有被告與伊等語（見偵查卷第89、104頁）
    ，是聲請人稱恐嚇時至少有2名檢驗員及收費員「劉慧君」
    在場云云，尚非無疑，又告訴人遭恐嚇之地點與被告所舉證
    人檢驗員、收費員等所在位置是否均在同一處而得見聞，均
    未有資料可供參酌，凡此均仍須經過調查，始能辨其真偽，
    即與刑事訴訟法第420條第1項第6款確實新證據之「確實」
    含義不符，猶無法確認該證據於事實審法院判決前已然存在
    ，而為法院、當事人所不知者，聲請人上開所陳，顯不具有
    「嶄新性」之要件。
(三)、又依卷附之偉勝代檢廠檢驗員、技工出勤情形登記簿影本觀
    之，聲請人所指恐嚇時在場之2名檢驗員似指該登記簿上以
    螢光筆標示之檢驗員田東泉、許盛焜等2人，惟原確定判決
    認定之犯罪時間係94年11、12月間某日，與該登記簿係記載
    96年1月之出勤情形時間有所不符，形式上觀之，尚難認顯
    足以動搖原有罪確定判決，而為受判決人無罪、免訴、免刑
    ，或輕於原判決所認罪名之判決，亦與上開提起再審之「顯
    然性」要件不符。
(四)、從而，本件聲請再審之理由，既無從確認於事實審法院判決
    前已經存在，而未經發覺，且從形式上觀之，亦無從肯認足
    以動搖原有罪確定判決，而為受判決人無罪、免訴、免刑，
    或輕於原判決所認罪名之判決，自與刑事訴訟法第420條第1
    項第6款之所謂發現確實之新證據之要件不符，依首揭規定
    及最高法院判決意旨說明，聲請人以之為再審事由聲請再審
    ，自非可採。是聲請人據此聲請再審，核無理由，應予駁回
    。
四、據上論斷，應依刑事訴訟法第434條第1項，裁定如主文。
中    華    民    國    98    年    10    月    19    日
                  刑事第五庭審判長法  官  黃惠玲
                                  法  官  林佑珊
                                  法  官  蔡欣怡
以上正本證明與原本無異。
如不服本裁定，應於裁定送達後5日內向本院提出抗告狀。
中    華    民    國    98    年    10    月    19    日
                                  書記官  劉怡芳


司法院資訊處製作；財團法人民間司法改革基金會備份。
